【裁判字號】    95,重訴,995
【裁判日期】    951025
【裁判案由】    拆屋還地等
【裁判全文】
臺灣臺北地方法院民事判決             95年度重訴字第995號
    原      告  乙○○○
    訴訟代理人  歐宇倫律師
    複  代理人  林蓓珍律師
    被      告  甲○○
    訴訟代理人  蔡炳楠律師
上列當事人間請求拆屋還地等等事件，本院於民國九十五年十月
四日言詞辯論終結，判決如下：
    主  文
原告之訴及假執行之聲請均駁回。
訴訟費用由原告負擔。
    事實及理由
壹、程序方面：原告起訴時係以民法第七百六十七條前段及民法
    第一百七十九條為請求權基礎。嗣於九十五年十月四日具狀
    變更追加使用借貸契約及民法第四百七十條第一項為請求權
    基礎。核原告所為雖為訴之變更追加，惟被告無異議而為本
    案之言詞辯論，依民事訴訟法第二百五十五條第二項規定，
    視為同意原告上開訴之變更追加。
貳、原告起訴主張：緣座落於台北市○○區○○段一小段三十二
    之九地號土地為原告與訴外人周婀娜所共有，被告於民國七
    十四年間經原告同意借用該土地搭建臨時平房，面積約一百
    五十平方公尺，雙方並簽有切結書約定，如原告欲申請建屋
    時，被告應於三日內無條件自動拆除並騰空土地返還，如有
    故意拖延者，被告願賠償原告之損失。嗣原告將系爭土地轉
    售第三人，而該第三人欲申請建屋，原告多次通知被告返還
    土地仍置之不理，爰依雙方切結書約定及民法第七百六十七
    條前段規定，請求被告拆除地上物後返還土地。又縱認本件
    情形未符合切結書之約定，然本件土地之借貸應屬未定期限
    無償使用之借貸關係，其目的僅供被告暫時使用，並無久借
    之意思，被告借用迄今已逾二十年，其使用目的早已完成，
    應依民法第四百七十條第一項返還土地予原告。再者，被告
    無法律上原因占用系爭土地建築房屋，受有相當於租金之利
    益，而使原告受有損害，原告自得依民法第一百七十九條及
    土地法第九十七條之規定請求占用面積乘以申報地價的百分
    之十（即新台幣（下同）七十五萬三千六百元）為年度相當
    於租金不當得利，故被告應自起訴狀繕本送達翌日起至返還
    土地之日止，按月給付原告六萬二千八百元等語。並聲明：
    「一、被告應將座落於台北市○○區○○段一小段三十二之
    九地號如附圖所示之地上物拆除，並將上開地上物所占用之
    土地返還予原告及周婀娜。二、被告應自起訴狀繕本送達翌
    日起至返還土地之日止，按月給付原告六萬二千八百元。三
    、前項聲明，原告願供擔保，請准宣告假執行。」。
參、被告則以：本件原告於六十七年十二月間曾與被告家族協議
    合作建屋並簽有合作建築房屋契約書，約定由被告家族提供
    台北市○○區○○段二八四號地號土地之地上權與原告合資
    興建五層樓公寓式房屋，嗣因上開建物僅占地六十餘坪，尚
    有四十餘坪土地未加利用，雙方即約定日後仍續行合建，且
    不受期限限制，基此約定被告始簽立系爭切結書予原告，承
    諾日後如原告建屋時無條件搬遷，是上開合作建築房屋契約
    書既然繼續有效存在，雙方自應本誠信原則履約，原告多年
    來遲不履約，並請求被告拆屋還地，實無理由。再者，系爭
    切結書係以該土地申請建屋為條件，而聲請建築執照，其聲
    請書應載明起造人之土地權利並附證明文件，原告僅為系爭
    土地共有人之一，既未商得他共有人之同意由其一人使用該
    共有土地，自不得獨占該基地以建築房屋，其聲請建築執照
    既未能提出共有人同意其建築之文件，其聲請於法不符，不
    應發給建築執照，是以本件不符合切結書中以該土地申請建
    屋時之條件，被告實無返還之義務等語，資為抗辯，並請求
    駁回原告之訴及其假執行之請求；如受不利之判決，願供擔
    保免予假執行。
肆、得心證之理由：本件原告起訴主張被告無權占用系爭台北市
    大安區○○段○○段三十二之九地號土地搭建臨時平房，故
    應拆除地上物返還土地予原告；被告則以兩造間簽有切結書
    ，並約定於「申請建屋時」始由被告無條件自動拆除，而原
    告既未申請建屋條件未成就，原告自不得訴請拆除等語，資
    為抗辯；是本件之爭點，厥為系爭切結書之約定內容為何？
    經查：依系爭切結書之約定內容：「茲本人（即被告）因現
    有房屋不敷使用，‧‧，暫搭蓋臨時平房暫時使用，如將來
    該土地要【申請建屋時】，本人三天內無條件自動拆除‧‧
    」觀之，顯見被告拆屋之條件，乃原告於該土地上要「申請
    建屋時」始足當之，按申請建築執照，其申請書應載明起造
    人之土地權利，並附具證明文件，為建築法第三十條所明定
    ；所謂起造人之土地權利，當指起造人對於申請建築房屋基
    地之所有權或租賃權或借用權等而言，如為所有權，須附有
    所有權狀或土地登記簿謄本，租賃權須附租約書，借用權須
    附借約證書，或土地所有權人出具土地使用權同意書，皆屬
    上述條款所稱起造人應具備之證明文件，此有最高行政法院
    五十五年度判字第三十三號判例可資參照；查本件系爭土地
    尚有共有人周婀娜，此有台北市土地登記第二類謄本一份可
    資為憑，而原告欲於上開土地申請建屋，除未據提出其他共
    有人同意於系爭土地建屋之證明文件以實其說外，即有關欲
    向建築主管機關申請建築執照之相關文件，復均未見其提出
    ，是原告空言主張其欲申請建屋，其舉證自有未足，而難可
    採信，從而，本件原告起訴請求被告拆屋還地，自無理由，
    應予以駁回。
伍、綜上所述，本件原告起訴請求被告拆屋還地，並自起訴狀繕
    本送達翌日起至清償日止，按月給付原告六萬元，為無理由
    ，應予駁回。原告之訴既經駁回，則其假執行之聲請亦失所
    附麗，應併予駁回。
陸、本件判決之基礎已臻明確，兩造其餘攻擊防禦方法及舉證，
    核與判決無影響，毋庸一一論列，併此敘明。
柒、訴訟費用負擔之依據：民事訴訟法第七十八條。
中    華    民    國  九十五  年    十    月  二十五  日
                  民事第五庭    法  官  蔡世祺
以上正本係照原本作成。
如對本判決上訴，須於判決送達後二十日內向本院提出上訴狀。
中    華    民    國  九十五  年    十    月  二十五  日
                                書記官  黃媚鵑


司法院資訊處製作；財團法人民間司法改革基金會備份。
